臺灣高等法院刑事判決　　　　　　　　100年度上訴字第285號
上　訴　人　臺灣桃園地方法院檢察署檢察官
被　　　告　沈貴龍
上列上訴人因被告違反藥事法案件，不服臺灣桃園地方法院99年
度訴緝字第95號，中華民國99年11月19日第一審判決（起訴案號
：臺灣桃園地方法院檢察署98年度偵字第17160號），提起上訴
，本院判決如下：
    主  文
上訴駁回。
    事  實
一、沈貴龍前於民國96年間，因施用第二級毒品案件，經臺灣桃
    園地方法院以96年度壢簡字第1520號判決，判處有期徒刑5
    月，減為有期徒刑2月又15日確定；於97年間，復因施用第
    二級毒品案件，經臺灣桃園地方法院以97年度壢簡字第736
    號判決，判處有期徒刑6月確定，2罪合併執行，甫於98 年3
    月22日縮刑期滿執行完畢。詎不知悛悔，明知甲基安非他命
    ，業經政府依毒品危害防制條例公告列為第二級毒品，同時
    亦屬藥事法第22條規定之禁藥，不得非法轉讓，竟基於轉讓
    禁藥即第二級毒品甲基安非他命之犯意，於98年7月28 日下
    午5時許，在其位在桃園縣龍潭鄉○○路○段56巷24弄4號2C
    室租屋處，取出甲基安非他命（約0.2公克），無償提供給
    在場之友人范姜福俊施用，而以此方式轉讓前揭毒品。嗣於
    同日晚間11時5分許，在上址為警查獲（同日查獲沈貴龍另
    涉施用、持有毒品海洛因、甲基安非他命部分，業經本院99
    審訴緝121號案件審理中），並扣得沈貴龍所有甲基安非他
    命28包（毛重共計36.7 2公克，驗餘毛重36.71公克），而
    循線查悉上情。
二、案經桃園縣政府警察局龍潭分局報告臺灣桃園地方法院檢察
    署檢察官偵查起訴。
    理  由
一、實體部分：
    上揭事實，業據被告於原審及本院審理時坦承不諱，核與證
    人范姜福俊於警詢、偵訊之證述相符（見98年度偵字第1716
    0號卷，下稱偵卷，第26至27頁、第78頁），亦據證人林淑
    芬於警詢、偵訊時證述在卷（見偵卷第37、91、92頁），並
    有甲基安非他命28包扣案足佐。復證人范姜福俊確於前揭時
    、地，施用甲基安非他命一節，有桃園地方法院檢察署檢察
    官98年度毒偵字第3748號起訴書、原審98年度審訴字第2796
    號判決各1份在卷可參（見偵卷第99至101頁、原審卷第22頁
    ）。而本件扣案之透明結晶28包，送驗結果確均含甲基安非
    他命成分（毛重共計36.72公克，因鑑驗使用0.01公克，驗
    餘毛重36.71公克），有臺灣檢驗科技股份有限公司（下稱
    臺檢公司）濫用藥物檢驗報告影本1份在卷可佐（見偵卷第
    87頁），足徵被告自白與事實相符，堪信屬實，本件事證明
    確，被告上揭轉讓禁藥犯行，洵堪認定，應予依法論科。
二、論罪科刑部分：
  (一)按甲基安非他命，為毒品危害防制條例第2 條第2 項第2 款
    所稱之第二級毒品，依法不得販賣、持有及轉讓。次按第二
    級毒品MDMA、MDA 、安非他命及甲基安非他命等成分均屬安
    非他命類藥品，業經行政院衛生署75年7 月11日衛署藥字第
    597627號公告，為有效管理安非他命類藥品與其衍生物之冊
    類及其製劑，重申公告禁止使用，而認均屬藥事法規範之禁
    藥。故行為人明知為甲基安非他命而轉讓予他人者，除成立
    毒品危害防制條例第8 條第2 項之轉讓第二級毒品罪外，亦
    構成藥事法第83條第1 項之轉讓禁藥罪。而藥事法第83條第
    1 項係於93年4 月21日修正公布，同年月23日施行，為毒品
    危害防制條例之後法，且藥事法第83條第1 項之法定刑為7
    年以下有期徒刑，得併科新臺幣500 萬元以下罰金，與毒品
    危害防制條例第8 條第2 項之法定刑為6 月以上，5 年以下
    有期徒刑，得併科新臺幣70萬元以下罰金相較後，以藥事法
    第83條第1 項之法定刑為重。又以毒品之範圍尚包括影響精
    神物質與其製品，而藥事之管理，亦非僅止於藥品之管理，
    毒品未必均係經公告列管之禁藥，禁藥亦非必均為毒品，毒
    品危害防制條例與藥事法二者，並無必然之特別法與普通法
    關係。是除有轉讓之第二級毒品達毒品危害防制條例第8 條
    第6 項之一定數量，經依法加重後之法定刑較藥事法第83條
    第1 項之法定刑為重之情形外，因藥事法第83條第1 項為後
    法，且為重法，二者有法條競合關係，自應優先適用藥事法
    第83條第1 項之規定處斷（最高法院96年度臺上字第3582號
    判決、97年度臺非字第397 號判決意旨參照）。再按轉讓毒
    品達一定數量者，加重其刑至2 分之1 ，其標準由行政院定
    之，毒品危害防制條例第8 條第6 項定有明文，而依行政院
    發布之「轉讓毒品加重其刑之數量標準」（原名稱為「轉讓
    持有毒品加重其刑之數量標準」，於98年11月20日行政院院
    臺法字第0980073647號令修正發布名稱及全文3 條；並自98
    年11月21日施行，就轉讓第一級毒品加重其刑之數量標準並
    無變更，無新舊法比較之問題，逕行適用裁判時法）第2 條
    第1 項第2 款規定，轉讓第二級毒品達淨重10公克以上，即
    應加重其刑至2 分之1 。經查：本件被告所轉讓第二級毒品
    甲基安非他命之數量，約為0.2公克，業經被告於原審訊問
    時陳明在卷（見原審99年度他字第116號卷，第41頁反面）
    ，此外又無證據證明已逾前開應加重其刑之標準，尚不得依
    該標準加重其刑，揆諸前開說明，就被告本件轉讓第二級毒
    品甲基安非他命之犯行，自應論以藥事法第83條第1項之轉
    讓禁藥罪。
  (二)是核被告所為，係犯藥事法第83條第1 項之轉讓禁藥罪。公
    訴意旨認被告就轉讓甲基安非他命應論以毒品危害防制條例
    第8 條第2 項之罪，尚有未合，惟其基本社會事實同一，應
    依法變更起訴法條。復被告轉讓甲基安非他命之高度行為既
    已適用藥事法加以處罰，則其為轉讓而持有甲基安非他命之
    低度行為，即不能再行割裂適用毒品危害防制條例之規定論
    處（最高法院82年度臺上字第4076號、第6613號、98年度臺
    上字第5362號判決意旨參照）。又被告曾有如事實欄所載之
    犯罪科刑執行情形，有本院被告前案紀錄表1份在卷可參，
    其受有期徒刑執行完畢，5年以內故意再犯有期徒刑以上之
    罪，為累犯，應依刑法第47條第1項規定加重其刑。
三、原審認被告罪證明確，適用藥事法第83條第1項，刑法第11
    條前段、第47條第1項、第38條第1項第1、2款之規定，及審
    酌被告視政府反毒政策及宣導如無物，將毒品轉讓予他人施
    用，助長毒品散布，危害國民健康及社會秩序，影響所及，
    非僅施用者個人之生命、身體將可能受其侵害，社會、國家
    之法益亦不能免，自應嚴厲規範，復兼衡其犯罪之動機、目
    的、轉讓之數量不多及犯後坦承犯行等一切情狀，量處有期
    徒刑6月。且說明依刑法第57條規定所列各事項為前述各情
    狀綜合審認而認被告量處有期徒刑6月為適當，公訴人建請
    量處有期徒刑1年1月，核屬過重，尚非允洽。又以科刑判決
    所適用之法律，無論係對主刑、從刑或刑之加重、減輕與免
    除等事項，除法律別有規定外，均應本統一性及整體性之原
    則而適用之，不容與主刑所適用之法律任意割裂而適用其他
    法律。是既以法規競合擇一適用藥事法第83條第1項論處被
    告罪刑，則扣案之安非他命（尚未經主管機關依藥事法第79
    條第1項規定沒入銷燬滅失），為藥事法第22條第1項第1款
    所稱之禁藥，係屬違禁物，應依刑法第38條第1項第1款規定
    ，宣告沒收；其外包裝係被告所有供轉讓禁藥使用之物，應
    依刑法第38條第1項第2款規諭知沒收。要無割裂分別適用毒
    品危害防制條例第18條第1項、第19條第1項之餘地（最高法
    院89年臺上字第1553號、92年度臺非字第281號判決意旨、
    本院暨所屬法院97年法律座談會刑事臨時類提案第3號研討
    結果參照），是扣案甲基安非他命28包，均係藥事法所稱之
    禁藥，既均屬違禁物，即應逕依刑法第38條第1項第1款之規
    定宣告沒收。另包裝甲基安非他命之包裝袋28包，均係被告
    所有，亦據其供明在卷（見原審卷第18頁反面），該包裝袋
    均具有防止禁藥裸露、逸出或潮濕之功用，並便於攜帶，均
    屬供轉讓禁藥所用之物，均應依刑法第38條第1項第2款之規
    定，宣告沒收之；至毒品送鑑耗損之部分，既已滅失，自無
    庸宣告沒收。另扣案之第一級毒品海洛因6包（被告持有5包
    ，證人林淑芬持有1包），雖均屬違禁物，有臺檢公司濫用
    藥物檢驗報告影本2份在卷可參（見偵卷第85至86頁），惟
    無證據證明與被告涉犯本件轉讓禁藥罪有直接關連；至扣案
    變造機車駕照1張、注射針筒1支，並非被告所有，扣案吸食
    器2組、玻璃球1個、搗臼1組、分裝袋554個，雖均係被告所
    有，惟均非供被告犯本件轉讓禁藥罪所用，業據被告自承在
    卷（見原審卷第18頁反面），亦無其他證據證明與其涉犯本
    件轉讓禁藥罪有直接關連，爰均不諭知沒收。其認事用法均
    無違誤，量刑亦稱允當，公訴人上訴意旨，指摘原判決量刑
    過輕云云，為無理由，其上訴應予駁回。
據上論斷，應依刑事訴訟法第368條，判決如主文。
本案經檢察官張啟彬到庭執行職務。
中    華    民    國  100    年     2    月     23    日
                  刑事第一庭審判長法  官   葉騰瑞
                                  法  官   彭政章
                                  法  官   莊明彰
以上正本證明與原本無異。
如不服本判決，應於收受送達後10日內向本院提出上訴書狀，其
未敘述上訴之理由者並得於提起上訴後10日內向本院補提理由書
（均須按他造當事人之人數附繕本）「切勿逕送上級法院」。
                                  書記官   王韻雅
中    華    民    國   100    年    2     月    23    日